【裁判字號】    98,上易,372
【裁判日期】    980428
【裁判案由】    竊盜
【裁判全文】
臺灣高等法院刑事判決                 98年度上易字第372號
上  訴  人  臺灣板橋地方法院檢察署檢察官
被      告  丙○○
            丁○○
上  一  人
輔  佐  人  甲○○
上列上訴人因被告等竊盜案件，不服臺灣板橋地方法院97年度簡
上字第1135號，中華民國97年12月19日第一審判決（聲請簡易判
決處刑案號：臺灣板橋地方法院檢察署97年度偵字第20795號）
，提起上訴，本院判決如下：
    主  文
上訴駁回。
    理  由
一、本件公訴意旨略以：被告丁○○與丙○○基於意圖為自己不
    法所有之犯意聯絡，於民國97年7月13日13 時許，分持客觀
    上可為兇器之扳手各乙支，在臺北縣板橋市浮洲橋編號第57
    號電桿前，竊取隔音牆片，於拆卸固定隔音牆之螺絲之際，
    為巡邏員警當場查獲並扣得上開扳手2支，始未得逞等情，
    因認被告二人均涉犯刑法第321條第1項第3款、第2項之攜帶
    兇器竊盜未遂罪嫌云云。
二、按犯罪事實應依證據認定之，無證據不得認定犯罪事實；不
    能證明被告犯罪者，應諭知無罪之判決，刑事訴訟法第 154
    條第2項、第301條第1 項分別定有明文。又認定不利於被告
    之事實，須依積極證據，苟積極證據不足為不利於被告事實
    之認定時，即應為有利於被告之認定，更不必有何有利之證
    據；事實之認定，應憑證據，如未能發現相當證據，或證據
    不足以證明，自不能以推測或擬制之方法，以為裁判之基礎
    ，此有最高法院30年上字第816號、40年臺上字第86號判例
    可資參照。
三、公訴人認被告二人均涉有上開竊盜罪嫌，無非係以證人即查
    獲警員王泰翔、邱吉峰於偵查中之證述、卷附蒐證照片12幀
    、搜索扣押筆錄、扣押物品目錄表各乙份及扣案扳手2支等
    ，為其論據。訊之被告丁○○、丙○○固坦認於上揭時地持
    扳手拆卸隔音牆片螺絲之事實，惟均堅詞否認有何竊盜犯行
    ，辯稱係因欲捕捉八哥幼鳥玩賞，乃拆卸螺絲將隔音片掀開
    查看有無八哥幼鳥在內，然因並無所獲而將螺絲拴回，警員
    即前來逮捕而指伊等涉有竊盜犯嫌等語。經查：
  (一)被告丁○○與丙○○於97年7月13日13時許，騎乘機車並持
    扳手2支至臺北縣板橋市浮洲橋編號第57號電桿旁，以扳手
    卸下設於該處隔音牆旁之止音板（係於橋樑上所設置之隔音
    牆與橋樑之間仍有空隙時，用以覆蓋封閉該縫隙使用之金屬
    片）上用以固定之螺絲，適有臺北縣政府警察局板橋分局大
    觀派出所所長邱吉峰駕車路過該處查覺有異而停車觀察約3
    至5分鐘，嗣邱吉峰即上前查看並逮捕被告2人等情，業據被
    告2人供承一致，核與證人邱吉峰即及當時經通報前往協助
    處理之員警王泰翔到庭所為之證述合致，復有卷存現場搜證
    相片與扣案扳手2支可為佐據。是被告2人客觀上確有拆卸上
    開地點所設止音板上固定螺絲之行為無訛。茲應審究者，乃
    被告2人拆卸上開止音板螺絲之行為，是否係基於為自己不
    法所有之犯意為之？
  (二)據證人即代理交通部公路總局第一區養護中和工務段處理本
    案之人乙○○於原審結證稱：伊開鐵工廠，螺絲財產是屬於
    工務局工務段，伊是承包商的下包，雖沒有承包浮洲橋的工
    程，但瞭解浮洲橋上隔音牆板的設置，係因以前修理過華江
    橋上相同形式的隔音版，在維修時曾把止音板打開過，因隔
    音牆外側還是有洞，還是有發現鳥巢或動物的痕跡，而之前
    在警詢筆錄稱浮洲橋下不可能有鳥巢或鳥類聚集，係依照警
    察稱有去查看但沒看到而講的等語（見原審卷第88至94）；
    證人即告知被告2人曾在浮洲橋捕獲八哥幼鳥之友人王武義
    結證稱：伊今年到浮洲橋引道上抓到過八哥的幼鳥2、3次，
    第一次在5月底，第2次大概隔半個月，抓法是持板手打開隔
    音牆的螺絲，看有沒有幼鳥，如沒有就不抓而鎖回去，去的
    時候帶板手和塑膠袋即可，因幼鳥不會飛，故以板手打開後
    手伸進去抓即可，除浮洲橋上抓過之外，在土城工業區○○○○○路的紅綠燈也有等語（見原審卷第95至98 頁），均
    與被告所辯情節相符，是被告2人所辯渠等拆卸浮洲橋上之
    止音板螺絲，係為抓取八哥幼鳥，並無竊盜之犯意，即非無
    據。
  (三)證人即台北縣政府警察局板橋分局大觀派出所所長邱吉峰雖
    堅證扣案6顆螺絲即為被告2人在臺北縣板橋市浮洲橋編號第
    57號電桿旁處（詳見偵查卷第24頁所附上方與中間相片所示
    ）拆卸下而不及裝回之物，然被告2人則否認扣案螺絲為其
    等所拆，並均辯稱所拆卸之螺絲均已拴回原處，僅餘部分華
    司（即螺絲墊片）漏未一併拴上等語，是本案扣案螺絲（安
    全螺絲1個、自攻螺絲5個）是否如證人邱吉峰所稱遭被告2
    人所拆卸，亦或是養護單位所遺留等情乙節，與本案至為相
    關，即有究明之必要。經查，依卷附由警察所攝之現場搜證
    相片所示，並無任何螺絲取下後所遺留之孔洞，而證人邱吉
    峰亦自承第26頁拆下來的螺絲原來的孔洞伊並沒有拍，可能
    是在第24頁最上方照片2位被告的後方云云（見原審卷第81
    頁），另證人即到場支援處理之警員王泰翔亦到庭證稱拍攝
    搜證相片時並未拍到螺絲孔洞，而僅拍攝側面全景，且沒有
    特意去找偵查卷第26頁下方照片螺絲的孔洞（見原審卷第19
    頁），是上揭證人邱吉峰稱扣案6顆螺絲即為被告2人所取下
    不及裝回云云是否確與事實相符，已非無疑。又證人邱吉峰
    雖指稱偵查卷第24頁中間相片顯示止音板之螺絲均已遭拆卸
    ，僅餘螺帽及墊片云云，然該觀察相片所示止音板上方一排
    較小之螺絲均已安裝在螺絲孔洞之上，僅未為緊定而已；另
    下方一排較大的螺絲位置，實則係以螺拴固定在水泥牆上後
    ，再將止音板放上預開之孔洞使固定之螺拴自下而上穿出，
    而以螺帽鎖在穿出止音板之螺拴以固定之，此經證人乙○○
    於原審審理中供證甚明，是以該下方一排本即無螺絲之設計
    ，而僅需以螺帽鎖在固定之螺拴上，其情甚明，是以證人邱
    吉峰所指如偵查卷第24頁中間相片所示位置之螺絲於查獲時
    均已遭拆下云云，顯與事實不符，而被告2人辯稱所拆卸之
    螺絲（實則包括下一排之螺帽）均已拴回原處，僅餘部分華
    司漏未一併拴上等語，則與卷存搜證相片所示之情形吻合。
    再觀諸該6顆螺絲均已嚴重生鏽，與甫拆下之螺絲狀況似有
    間，經詢問具螺絲專門知識之證人乙○○（其本人亦自營鐵
    工廠），其證稱螺絲材質為半鋼，新品放置室外風吹雨淋約
    2個月會生鏽，如螺絲係已安裝者，日後於拔出時則尚不會
    生鏽。本件扣案經其領回之螺絲，則以生鏽較多，似無甫拔
    出來之螺絲等語（見原審卷第92至94頁）；另依證人乙○○
    之證述，止音板上每個螺絲均拴一個華司（見原審卷第90
    頁），然扣案螺絲上每個螺絲均套有2至3個華司，顯亦非原
    設置時所配對使用；加之證人乙○○並明確指明，偵查卷第
    24頁相片中間所示之相片上所示止音板旁，雖仍留有拆下之
    螺絲，但與止音板所使用之螺絲並不相同，而係鎖鐵板用的
    自攻螺絲及安全螺絲之華司等語（見原審卷第22頁），尤足
    證明扣案6顆螺絲並非被告2人所拆卸。是證人邱吉峰證述其
    上前盤查被告2人時，渠等不及裝回所卸螺絲而為警查獲扣
    案云云，顯與事實不符，應屬個人主觀之臆測。是尚難單憑
    證人邱吉峰所證，即認被告2人有何竊取扣案螺絲之犯行。
  (四)證人乙○○雖未承包浮洲橋之維修工程，但瞭解該處橋樑止
    音板設計之方式，且對螺絲之使用有專門之知識經驗，其所
    述自足為本案認定事實之證據甚明。另一般鳥類築巢，均係
    將築巢之素材分次啣至定點編織完成，並非完成後一次置入
    ，而上開浮洲橋外側止音板間之縫隙寬度約5.5公分、止音
    板夾層寬度約15公分、止音板之高度約60公分，且其中確有
    鳥類築巢之痕跡等情，此有被告丁○○之輔佐人甲○○所提
    照片8紙可憑（見本院卷第26、27、29、30頁），是公訴人
    指乙○○所述不足為憑，且上揭止音板下方靠近水泥牆後方
    僅有3至5公分之縫隙，不可能置入八哥鳥之鳥巢云云，亦無
    足取。
四、綜上所述，被告丙○○及丁○○雖有打開止音板而拆卸螺絲
    之行為，然主觀上既無為自己不法所有意圖，核與刑法第32
    0條第1項竊盜罪之構成要件有間，自難令被告2人負竊盜罪
    責。此外，復查無其他證據足以證明被告2人確有如公訴意
    旨所稱之竊盜犯行。揆諸首開判例意旨，即應為被告2人無
    罪之諭知。
五、原審以不能證明被告犯罪，而為被告無罪判決之諭知，尚無
    不合。檢察官仍執陳詞，提起上訴，核無理由，應予駁回。
據上論斷，應依刑事訴訟法第368條，判決如主文。
本案經檢察官李月治到庭執行職務
中    華    民    國    98    年    4     月    28    日
                  刑事第二十一庭審判長法  官  蘇隆惠
                                      法  官  楊力進
                                      法  官  許永煌
以上正本證明與原本無異。
不得上訴。
                                      書記官  江采廷
中    華    民    國    98    年    4     月    29    日


司法院資訊處製作；財團法人民間司法改革基金會備份。
